臺灣臺中地方法院刑事判決
111年度金訴字第1834號
聲  請  人  臺灣臺中地方檢察署檢察官
被      告  謝宜龍



上列被告因違反洗錢防制法等案件，經檢察官聲請以簡易判決處
刑（111年度偵字第28411號），本院認不宜以簡易判決處刑（11
1年度中金簡字第223號），改依通常程序審理，判決如下：
    主  文
本件公訴不受理。
    理  由
一、聲請簡易判決處刑意旨略以：被告謝宜龍知悉金融帳戶係個
    人財產交易進行之表徵，擅自提供他人使用，足以使實際使
    用者隱匿其真實身分與他人進行交易，從而逃避追查，對於
    他人藉以實施詐欺取財、一般洗錢等行為有所助益，竟基於
    縱使他人利用其帳戶實施詐欺取財、一般洗錢等犯行亦不違
    反其本意之幫助犯意，將所申設之合作金庫商業銀行帳號00
    00000000000號帳戶（下稱合庫帳戶）之存摺、提款卡、網
    路銀行帳號密碼及綁定之手機，於民國111年2月9日，在高
    雄市○○區○○路000號之「河堤戀館」汽車旅館，交付真實姓
    名年籍不詳Telegram暱稱「盧俊義」之詐欺集團成員，而容
    任該詐欺集團使用該帳戶【被告同時交付其中國信託商業銀
    行帳號000000000000號帳戶（下稱中信帳戶），嗣並變更幫
    助犯意，提升為三人以上共同詐欺取財之犯意，與「盧俊義
    」前往臨櫃提領中信帳戶存款部分，另移送臺灣高雄地方法
    院併辦】。該詐欺集團成員於取得被告之合庫銀行帳戶後，
    即意圖為自己不法之所有，基於詐欺取財、一般洗錢之犯意
    ，對如附表一所示之被害人施以詐術，致該等被害人陷於錯
    誤，依指示匯款如附表一所示之金額至被告之合庫帳戶，旋
    經該詐欺集團成員以網路銀行轉帳至第二層人頭帳戶，以此
    方式製造金流追查斷點，隱匿上開詐欺犯罪所得之去向所在
    。因認被告涉犯刑法第30條第1項前段、第339條第1項之幫
    助詐欺取財罪嫌，及刑法第30條第1項前段、洗錢防制法第1
    4條第1項之幫助洗錢罪嫌等語。
二、按同一案件繫屬於有管轄權之數法院者，由繫屬在先之法院
    審判之，刑事訴訟法第8條前段定有明文。又依第8條之規定
    不得為審判者，應諭知不受理之判決，並得不經言詞辯論為
    之，同法第303條第7款、第307條亦有明定。次按所謂同一
    案件，係指被告相同，犯罪事實亦相同者，包括事實上一罪
    、法律上一罪之實質上一罪（如接續犯、繼續犯、集合犯、
    結合犯、吸收犯、加重結果犯等屬之）及裁判上一罪（如想
    像競合犯）（最高法院110年度台非字第91號判決意旨參照
    ）。是檢察官就與已提起公訴之案件有實質上一罪或裁判上
    一罪之犯罪事實，若重行起訴，應諭知不受理之判決。
三、經查：
(一)被告一次提供其合庫帳戶及中信帳戶予詐欺集團成員使用之
    事實，業據被告於警詢及偵訊時陳述明確（見偵卷第19、21
    3頁），並經檢察官於本案起訴事實所明載。而被告提供其
    中信帳戶予詐欺集團成員使用，由詐欺集團成員對如附表二
    所示之被害人施以詐術，致該等被害人陷於錯誤，依指示匯
    款如附表二所示之金額至中信帳戶，被告再臨櫃欲提領新臺
    幣（下同）95萬元，而涉犯組織犯罪防制條例第3條第1項後
    段之參與犯罪組織、刑法第339條之4第1項第2款之3人以上
    共同詐欺取財、洗錢防制法第14條第1項之一般洗錢等罪嫌
    ，業經臺灣高雄地方檢察署檢察官以111年度偵字第14704號
    聲請簡易判決處刑，及臺灣臺中地方檢察署檢察官以111年
    度偵字第24459號、第28411號移送併辦，並於111年7月6日
    繫屬臺灣高雄地方法院，由該院以111年度審金訴字第362號
    （下稱前案）受理，尚未判決確定等情，有臺灣高等法院被
    告前案紀錄表、前案聲請簡易判決處刑書及移送併辦意旨書
    在卷可參。
(二)被告起初以一提供合庫帳戶及中信帳戶之幫助行為，幫助詐
    欺集團成員詐騙本案如附表一及前案如附表二所示之被害人
    ，就此部分應論以幫助犯；惟被告就前案如附表二所示之被
    害人部分，加入臨櫃提領中信帳戶款項，改變原來之犯意，
    由幫助犯意提升為共同正犯犯意支配下實行犯罪行為，應負
    詐欺共同正犯之責。而被告一次提供其合庫帳戶及中信帳戶
    供詐欺集團成員詐騙如附表一、附表二所示之被害人使用，
    並出面提領如附表二所示之被害人匯入中信帳戶款項之行為
    ，係在同一事實歷程本於詐欺及洗錢之同一目的所為，依照
    社會一般通念，難以從中割裂評價，應認屬同一行為。故被
    告以一行為使本案如附表一及前案如附表二所示被害人之財
    產法益受到侵害，為想像競合犯，應從一重論以詐欺正犯，
    不再以幫助犯論處。是本案與前案具有想像競合犯之裁判上
    一罪關係，本案之犯罪事實，應為前案起訴效力所及。從而
    ，本案核屬重複起訴，且繫屬在後（本案於111年9月8日繫
    屬本院，前案於111年7月6日繫屬臺灣高雄地方法院），揆
    諸前開說明，爰不經言詞辯論，逕為諭知不受理之判決。
據上論斷，應依刑事訴訟法第452條、第303條第7款、第307條，
判決如主文。
本案經檢察官何昌翰聲請以簡易判決處刑。
中　　華　　民　　國　　111 　年　　10　　月　　11　　日
                  刑事第十四庭  審判長法  官  周莉菁
　　　　　　　　　                    法  官  陳嘉宏
　　　　　　　　　                    法  官  劉育綾
以上正本證明與原本無異。
如不服本判決應於收受判決後20日內向本院提出上訴書狀，並應
敘述具體理由；其未敘述上訴理由者，應於上訴期間屆滿後20日
內向本院補提理由書（均須按他造當事人之人數附繕本）「切勿
逕送上級法院」。
告訴人或被害人如不服判決，應備理由具狀向檢察官請求上訴，
上訴期間之計算，以檢察官收受判決正本之日起算。
                                     書記官  黃泰能
中　　華　　民　　國　　111 　年　　10　　月　　11　　日
附表一：
編號 被害人 詐騙方式 匯款時間、金額 1 陳則成 以臉書暱稱「明曉鄭」、LINE暱稱「風」、「客服中心」向陳則成詐稱：欲交易遊戲帳號，惟價金遭凍結需匯款解除云云，致陳則成陷於錯誤而匯款至合庫帳戶。 111年2月9日下午2時14分許至下午2時20分許，匯款5萬元、5萬元、2萬元。 2 胡黃德 以LINE暱稱「Margarte Hopkins」向胡黃德詐稱：可透過「MetaTrader 5」平臺投資獲利云云，致胡黃德陷於錯誤而匯款至合庫帳戶。 111年2月9日上午10時29分許，匯款20萬元。 

附表二：
編號 被害人 詐騙方式 匯款時間、金額 備註 1 林佳莉 以臉書向林佳莉佯稱：投資比特幣云云，致林佳莉陷於錯誤而匯款至中信帳戶。 111年2月9日下午1時34分許，匯款40萬5091元。 被告於111年2月9日下午3時許，在高雄市○○區○○○路000號中國信託商業銀行三民分行欲臨櫃提領95萬元，經行員察覺有異，遂報警處理。 2 常宜安 以LINE通訊軟體向常宜安佯稱：投資虛擬貨幣交易云云，致常宜安陷於錯誤而匯款至中信帳戶。 111年2月9日下午1時36分許，匯款46萬2020元。